臺灣新北地方法院行政訴訟判決　　　　　110年度交字第562號
 
原　　　告　楊峻維
被　　　告　新北市政府交通事件裁決處

代　表　人　李忠台（處長）

訴訟代理人　黃慧婷律師
 
上列當事人間因交通裁決事件，原告不服被告民國110 年7 月12
日新北裁催字第48-CJ0000000號、第48-CJ0000000號等裁決，向
本院提起行政訴訟，本院判決如下：
    主  文
一、原告之訴駁回。
二、訴訟費用新臺幣300 元由原告負擔。
    事實及理由
壹、程序方面：
一、原告不服被告所為道路交通管理處罰條例第8 條之裁決而提
    起撤銷訴訟，依行政訴訟法第237 條之1 ，應適用交通裁決
    事件訴訟程序。本件因卷證資料已經明確，本院依同法第23
    7 條之7 規定，不經言詞辯論，直接裁判。
二、按「被告收受起訴狀繕本後，應於二十日內重新審查原裁決
    是否合法妥當，並分別為如下之處置：一、原告提起撤銷之
    訴，被告認原裁決違法或不當者，應自行撤銷或變更原裁決
    。但不得為更不利益之處分。被告依前項第一款至第三款規
    定為處置者，應即陳報管轄之地方法院行政訴訟庭；被告於
    第一審終局裁判生效前已完全依原告之請求處置者，以其陳
    報管轄之地方法院行政訴訟庭時，視為原告撤回起訴。」，
    行政訴訟法第273 條之4 第2 項第1 款、第3 項分別定有明
    文。查原告起訴時除訴請撤銷被告民國（下同）110 年7 月
    12日新北裁催字第48-CJ0000000號、第48-CJ0000000號等裁
    決外，尚訴請撤銷被告110 年7 月12日新北裁催字第48-CJ0
    000000號裁決，惟嗣經本院依職權移請被告重新審查後，被
    告已自行撤銷被告110 年7 月12日新北裁催字第48-CJ00000
    00號裁決，此有被告110 年10月20日新北裁申字第11052878
    36號函（見本院卷第67頁）附卷可憑，觀諸前開規定，此部
    分應視為原告撤回起訴，即非為本件司法審查之對象。
貳、實體方面：
一、爭訟概要：
    緣原告於110 年5 月5 日7 時49分許，駕駛訴外人蕭○歆所
    有之車牌號碼000-0000號普通重型機車（下稱系爭機車）行
    經新北市土城區擺接堡路（約3 公里處，往板橋方向），而
    跨越雙白實線往左變至「禁行機車道」時，未使用左方向燈
    （行為一），嗣並行駛於「禁行機車道」（行為二），因先
    後有「駕駛人變換車道不依規定使用方向燈」、「機車行駛
    禁行機車道」之違規事實，經民眾於同日檢附行車紀錄器錄
    影資料向警察機關提出檢舉，嗣經新北市政府警察局土城分
    局查證屬實，乃於110 年5 月20日分別填製新北市政府警察
    局新北市警交大字第CJ0000000 號、第CJ0000000 舉發違反
    道路交通管理事件通知單，對系爭車輛之車主（即訴外人蕭
    ○昕）予以舉發，記載應到案日期均為110 年7 月4 日前，
    並於110 年5 月20日移送被告處理，而訴外人蕭○歆於110
    年6 月21日依道路交通管理處罰條例第85條第1 項前段之規
    定辦理歸責實際駕駛人（即原告）事宜，原告則於110 年7
    月5 日透過「交通違規申訴」系統陳述不服舉發。嗣被告就
    行為一，認原告有「汽車駕駛人未依規定使用方向燈」之違
    規事實，乃依道路交通管理處罰條例第42條、第85條第1 項
    （前段）及違反道路交通管理事件統一裁罰基準表等規定，
    於110 年7 月12日以新北裁催字第48-CJ0000000號違反道路
    交通管理事件裁決書（下稱原處分一），裁處原告罰鍰新臺
    幣（下同）1,200 元；另就行為二，認原告有「機車，不在
    規定車道行駛」之違規事實，乃依道路交通管理處罰條例第
    45條第1 項第13款、第85條第1 項（前段）、第63條第1 項
    （第1 款）及違反道路交通管理事件統一裁罰基準表等規定
    ，以110 年7 月12日新北裁催字第48-CJ0000000號違反道路
    交通管理事件裁決書（下稱原處分二），裁處原告罰鍰600
    元，並記違規點數1 點。原告不服，遂提起本件行政訴訟。
二、原告起訴主張及聲明：
（一）主張要旨：
      今年5 月5 日行經土城區擺接堡路（往板橋方向近成功街
      ），上午7 時49分許變換車道未依據規定使用方向燈，事
      後新北市政府警察局依道路交通管理處罰條例用已處罰之
      事件連續舉發，同時同事件仍有額外2 次不同處分，同一
      事件重複開罰屬不公平，不符合憲法第23條之比例原則。
      。
（二）聲明：原處分一、二，均撤銷。
三、被告答辯及聲明：
（一）答辯要旨：
   1、查本件採證影片中，原告確實於系爭地點同時有「變換車
      道未使用方向燈」及「行駛禁行機車道」之違規，此有採
      證影片及採證影片截圖在卷可稽，此二違規行為（不使用
      方向燈、行駛禁行機車道）應屬於不同態樣之違規行為，
      一則屬於車輛行駛於非其車種所得行駛之車道中，另一則
      為變換車道時未使用方向燈，二者間並無互相概括包涵之
      關係，故非屬於一行為，被告既就兩個不同之違規行為分
      別為評價、處分，自無違反「一行為不二罰」或「比例原
      則」之問題。
   2、再者，原告合法考領機車駕駛執照，有駕駛人基本資料為
      憑，其對上述規定應知之甚詳，並應確實遵守。是原告前
      揭所述，無非單方所執之詞，委無足取。綜上所述，被告
      依法裁處應無違誤，原告之訴為無理由。
（二）聲明：原告之訴駁回。
四、爭點：
    原處分一、二是否違反「一事不二罰」原則？
五、本院的判斷：
（一）前提事實：
      爭訟概要欄所載之事實，除原告主張原處分一、二係對同
      一事件重複處罰外，其餘事實業據原告於起訴狀所不爭執
      ，且有舉發違反道路交通管理事件通知單影本2 紙、行車
      紀錄器錄影擷取畫面影本7 幀、交通違規申訴影本1 紙、
      違規查詢報表影本1 紙、違規移轉駕駛人申請影本1 紙、
      新北市政府交通事件裁決處違反道路交通管理事件歸責駕
      駛人通知書影本1 紙、原處分一、二影本各1 紙、機車車
      籍查詢影本1 紙（見本院卷第91頁至第95頁、第103 頁、
      第105 頁、第109 頁、第111 頁、第115 頁、第119 頁）
      、案件查詢影本2 紙、行車紀錄器錄影光碟1 片（均置於
      本院卷卷末存置袋）足資佐證，是除原告主張部分外，其
      餘事實自堪認定。
（二）原處分一、二並無違反「一事不二罰」原則：
   1、應適用之法令：
    ⑴道路交通標誌標線號誌設置規則第178 條第1 項：
      「禁行機車」標字，用以告示本車道禁止大型重型機車以
      外之機車通行。
    ⑵道路交通安全規則：
      ①第91條第1 項第6 款：
        行車遇有轉向、減速暫停、讓車、倒車、變換車道等情
        況時所用之燈光及駕駛人之手勢，應依下列規定：
        六、變換車道時，應先顯示欲變換車道方向之燈光或手
            勢。
      ②第99條第1 項前段：
        機車行駛之車道，應依標誌或標線之規定行駛。
      ③第109 條第2 項第2 款：
        汽車駕駛人，應依下列規定使用方向燈：
        二、左（右）轉彎時，應先顯示車輛前後之左（右）邊
            方向燈光；變換車道時，應先顯示欲變換車道方向
            之燈光，並應顯示至完成轉彎或變換車道之行為。
    ⑶道路交通管理處罰條例：
      ①第3 條第8 款：
        本條例用詞，定義如下：
        八、車輛：指非依軌道電力架設，而以原動機行駛之汽
            車（包括機車）、慢車及其他行駛於道路之動力車
            輛。
      ②第7 條之1 ：
        對於違反本條例之行為者，民眾得敘明違規事實或檢具
        違規證據資料，向公路主管或警察機關檢舉，經查證屬
        實者，應即舉發。但行為終了日起逾七日之檢舉，不予
        舉發。
      ③第42條：  
        汽車駕駛人，不依規定使用燈光者，處新臺幣一千二百
        元以上三千六百元以下罰鍰。
      ④第45條第1 項第13款：
        汽車駕駛人，爭道行駛有下列情形之一者，處新臺幣60
        0 以上1,800 元以下罰鍰：
        十三、機車不在規定車道行駛。
      ⑤第63條第1 項第1 款： 
        汽車駕駛人有下列各款所列條款之一者，除依原條款處
        罰鍰外，並予記點：一、有第三十三條第一項、第二項
        、第三十八條第一項、第四十條、第四十五條、第四十
        七條第一款至第三款、第四十八條、第四十九條或第六
        十條第一項、第二項第一款、第二款情形之一者，各記
        違規點數一點。
    ⑷按「本細則依道路交通管理處罰條例第九十二條第四項規
      定訂定之。」、「處理違反道路交通管理事件之程序及統
      一裁罰基準，依本細則之規定辦理。前項統一裁罰基準，
      如附件違反道路交通管理事件統一裁罰基準表。」，違反
      道路交通管理事件統一裁罰基準及處理細則第1 條、第2
      條第1 項、第2 項分別亦有明定，是違反道路交通管理事
      件統一裁罰基準及處理細則即係基於法律之授權所訂定，
      而該處理違反道路交通管理事件之統一裁罰基準（即「違
      反道路交通管理事件統一裁罰基準表」）已考量「違反事
      件」、「法條依據」、「法定罰鍰額度或其他處罰」、「
      違規車種類別或違規情節」、「期限內繳納或到案聽候裁
      決者」、「逾越應到案期限30日內，繳納罰鍰或到案聽候
      裁決者」、「逾越應到案期限30日以上60日以內，繳納罰
      鍰或到案聽候裁決者」、「逾越應到案期限60日以上，繳
      納罰鍰或逕行裁決處罰者」等因素，作為裁量之標準，並
      未違反授權之目的及裁量權之本質，是其不僅直接對外發
      生效力，且被告亦應受其拘束而適用之。
    ⑸行政罰法第25條：
      數行為違反同一或不同行政法上義務之規定者，分別處罰
      之。
   2、查原告前揭時、地駕駛訴外人蕭○歆所有之系爭機車，於
      跨越雙白實線往左變至「禁行機車道」時，未使用左方向
      燈（行為一），嗣並行駛於禁行機車道（行為二），經民
      眾於同日檢附行車紀錄器錄影資料向警察機關提出檢舉，
      嗣經新北市政府警察局土城分局查證屬實，乃分別填製前
      揭舉發違反道路交通管理事件通知單，對系爭車輛之車主
      （即訴外人蕭○昕）予以舉發，記載應到案日期均為110
      年7 月4 日前，並移送被告處理，而訴外人蕭○歆於110
      年6 月21日依道路交通管理處罰條例第85條第1 項前段之
      規定辦理歸責實際駕駛人（即原告）事宜，原告則於110
      年7 月5 日透過「交通違規申訴」系統陳述不服舉發等情
      ，業如前述，則被告認原告駕駛系爭機車而有「汽車駕駛
      人未依規定使用方向燈」、「機車，不在規定車道行駛」
      等違規事實，乃分別以原處分一、二裁處原告前揭處罰內
      容，觀諸前開規定，依法洵屬有據。
   3、雖原告執前揭情詞而為主張；惟查：
      原告先有「汽車駕駛人未依規定使用方向燈」之違規行為
      （違反作為義務）後，再為「機車，不在規定車道行駛」
      之行為（違反不作為義務），二者於時間上有先後之別，
      且其規範目的亦屬不同，顯非同一行為，乃係數行為違反
      同一行政法上義務之規定，則被告據之以原處分一、二分
      別裁罰，符合行政罰法第25條之規定，是原告主張上開違
      規事實屬同一事件，乃泛指原處分一、二違反「比例原則
      」，自無可採。
（三）本件判決基礎已經明確，兩造其餘的攻擊防禦方法及訴訟
      資料經本院斟酌後，核與判決結果不生影響，無一一論述
      之必要，一併說明。
（四）本件第一審裁判費為300 元，所以確定第一審訴訟費用額
      為300 元，由原告負擔。
六、結論：原處分一、二，均並無違誤，原告訴請撤銷為無理由
    ，應予駁回。
中    華    民    國    110   年    11    月    26    日
                  行政訴訟庭  法  官  陳鴻清
一、上為正本係照原本作成。
二、如不服本判決，應於判決送達後20日內，向本院提出上訴狀
    並表明上訴理由（原判決所違背之法令及其具體內容或依訴
    訟資料可認為原判決有違背法令的具體事實），其未載明上
    訴理由者，應於提出上訴後 20 日內向本院補提理由書（上
    訴狀及上訴理由書均須按他造人數附繕本，如未按期補提上
    訴理由書，則逕予駁回上訴），並應繳納上訴裁判費新臺幣
    750 元。
                              書記官  李玉秀      
中    華    民    國    110   年    11    月    26    日